最高法院刑事判決　　　　　　　　　　　　　　　九十三年度台上字第四六七七號
　　上　訴　人　甲○○
　　選任辯護人　羅豐胤律師
　　　　　　　　黃靖閔律師
右上訴人因違反貪污治罪條例案件，不服台灣高等法院台中分院中華民國九十二年十
一月六日第二審更審判決（九十二年度上更(一)字第二一六號，起訴案號：台灣台中地
方法院檢察署九十年度偵字第一○一○九、一一一一三號），提起上訴，本院判決如
左：
    主     文
原判決撤銷，發回台灣高等法院台中分院。
    理     由
本件原判決認定上訴人甲○○為台中市警察局第四分局工業區派出所勤區警員，其勤
區範圍自台中市工業區○○○路至三十五路，負責值班、肅竊防搶、交通整理、刑案
處理、取締違規等工作，係依據法令從事公務之人員。上訴人因接獲民眾檢舉指稱在
其上開工業區○○○路與五權西路口由麗明營造股份有限公司（下稱麗明公司）承造
之「環隆科技新建大樓工程」工地附近，經常集結砂石車影響行車安全，遂於民國九
十年二月二十七日十六時三十五分許，與警員許鴻鳴，前往該處查察，發現果然有多
輛砂石車聚集在路旁，且停放情形確會影響行車安全，乃上前告誡，當時麗明公司工
地所長周慈遠雖曾出面緩頰，但上訴人仍以「未帶拖車使用證（ＰＫ｜７６）、後號
牌污穢（７Ｊ｜９２０營業用曳引車）」之理由，當場開立乙紙舉發違反道路交通管
理事件通知單（下稱違規通知單）予駕駛鄒毓斌。上訴人見有機有乘，乃向友人即在
該工業區○○○路五號經營晨印印刷股份有限公司（下稱晨印公司）之徐文斌胞兄徐
俊雄（業經第一審依共同行賄罪判決免刑確定）表示，請其當白手套，出面向上開工
地主任何金鐘索取賄款新台幣（下同）五萬元，徐俊雄予以應允。彼二人乃基於違背
職務收受賄賂之犯意聯絡，由上訴人於翌（二十八）日中午十二時許，單獨騎乘警用
機車前往上開工地，發現麗明公司施工之砂石車仍違規占用部分道路，即以「後號牌
污穢（８Ｋ｜０１７營業用曳引車）」之理由，當場開立乙紙違規通知單予駕駛張原
彰。何金鐘（業經檢察官為不起訴處分）出面向上訴人反應車輛並未違規，請勿開罰
單。上訴人即表示要帶何金鐘至某處泡茶，為免遭人懷疑，乃自行騎乘警用機車帶領
何金鐘駕車尾隨至上址晨印公司找徐俊雄，並介紹何金鐘與徐俊雄認識，渠等即在該
公司辦公室內泡茶聊天，約十分鐘後，上訴人佯為先行離去。何金鐘即詢問徐俊雄：
「甲○○有交代何事？」，徐俊雄答稱：「甲○○交代我向你拿五萬元，我成了白手
套，我被甲○○利用，這是違法的，只有這一次被他利用而已」等語。何金鐘即向徐
俊雄表示同意於次日將該款送來晨印公司，請徐俊雄將之轉交上訴人。何金鐘離開後
，徐俊雄隨即於同日十三時五十九分以晨印公司之電話撥打0000000000號
行動電話予上訴人，告知何金鐘將於明日將賄款送來。何金鐘於翌（三月一）日，指
示其女何毓莉至銀行領款五萬元，因何毓莉領款後得知係要行賄警察之用，事涉不法
，即向何金鐘騙稱尚未領款。何金鐘乃於同日十八時十六分許以其行動電話，撥打徐
俊雄之0000000000號行動電話，告知因其事忙未及領款，待次日再送錢來
。而上訴人亦於當日二十一時零二分，以其上開行動電話，聯絡徐俊雄，詢問何金鐘
有無將賄款送來，並要何某依約送錢。徐俊雄隨即於同日二十一時三十一分撥打行動
電話予何金鐘，轉達上訴人之意思。翌（二）日上午，何金鐘告知何毓莉一定要領款
。何毓莉乃將已領取之五萬元現款交予何金鐘。何金鐘即依約將該款送至晨印公司交
予徐俊雄。徐某旋於當日上午十時三十六分撥打上訴人上開行動電話，告知賄款已送
到。上訴人囑徐俊雄於翌（三）日下午至同市○○○路高速公路交流道下見面轉交。
同年月三日下午一時許，上訴人果騎警用機車至約定地點，徐俊雄乃將上開五萬元賄
款，全數交予上訴人收下，其後上訴人果然未再至上開工地向附近之砂石車及拖車開
立違規罰單等情。因而撤銷第一審關於上訴人部分科刑之判決，改判仍論處上訴人共
同依據法令從事公務之人員，對於違背職務之行為，收受賄賂罪刑。固非無見。
惟查：(一)、原判決理由係以第一審共同被告徐俊雄於偵審中除就該五萬元賄款之去向
，供述不一外，其餘就上訴人帶同何金鐘至晨印公司泡茶、聊天，數日後何某拿五萬
元託伊轉交等情，始終供述如一，且以徐某偵查中雖曾供稱何金鐘託伊轉交之五萬元
已經伊花用完畢，此經上訴人之選任辯護人於原審更審審理時予以詰問時，渠答稱「
因當時我叫他們自己去講，所以才這樣講」等語，因認徐俊雄上開偵查中所供與事實
不符，而執之為不利於上訴人之認定（見原判決第十二、十三頁）。然徐俊雄於原審
更審審理時所為上開供述，究何所指？此與渠先前偵查中所稱五萬元已經其花掉等語
之真實性判斷，究有如何關聯？原判決對此未為必要說明，尚嫌理由不備。且徐俊雄
非祇於偵查中坦承伊未將何金鐘交伊之五萬元轉交予上訴人，而將之花用完畢，渠前
於法務部調查局台中市調查站調查時亦為相同供述（見第一○一○九號偵卷第二十、
二十二頁）。徐某於該次詢問復稱伊在第四分局調查時，曾向工業區派出所主管詢問
何金鐘託伊轉交予上訴人之五萬元要如何處理時，該主管表示「你自己去處理，我要
怎麼處理？」等語（見同上偵卷第二十三頁）。所供倘若不虛，似徵其所稱伊未將何
金鐘交伊之五萬元轉交上訴人之語，尚非全無可採，否則渠何須向警方詢問該五萬元
要如何處置？此與上訴人所應成立罪名之認定攸關，對其利益自有重大關係，應有進
一步詳查必要，原審未為此必要調查，其證據調查職責仍嫌未盡。(二)、徐俊雄於偵查
中就其轉交五萬元予上訴人之時間，供稱係九十年三月三日下午三、四時，嗣上訴人
所舉證人曾志杰、李云慈於第一審審理時到庭結證上訴人與李云慈係於當天下午二時
許，前往曾志杰家中作客後，渠則改稱何金鐘交伊五萬元，伊當天（即九十年三月二
日）聯絡不到上訴人，翌（三）日上午約十時許，伊打上訴人行動電話與其約定下午
見面，幾點伊忘了，記得係吃過午飯不久，在高速公路下將五萬元交予上訴人等語（
見一審卷第七十一頁）。然依卷附東信電訊電話明細單所載，上訴人之000000
0000號行動電話於九十年三月三日上午並無與徐俊雄之0000000000號
行動電話或晨印公司之00000000電話通聯之紀錄（見第一一一一三號偵卷第
十五頁）。是徐俊雄上開於第一審審理時所供似與實情不無出入，其真實性堪疑。原
審對此未深入詳查，乃於判決內認徐俊雄於偵審中除就該五萬元去向所供先後不一外
，其餘始終供述一致，而採為上訴人犯罪論據之一，亦未免速斷。(三)、原判決於論罪
理由內說明上訴人收受賄賂僅五萬元，其情節尚屬輕微，應依貪污治罪條例第十二條
第一項規定減輕其刑。嗣於科刑之論敘時則謂上訴人身為取締違規之執法人員，竟為
貪圖己利，以製發違規通知單之手段，向民眾強索賄款，嚴重敗壞法紀，情節嚴重等
語（見原判決第十九頁），是其理由就上訴人犯罪情節輕重之論述，前後矛盾，自屬
判決違背法令。以上，或係上訴意旨所指摘，或為本院得依職權調查之事項，應認原
判決仍有撤銷發回更審之原因。
據上論結，應依刑事訴訟法第三百九十七條、第四百零一條，判決如主文。
中　　　華　　　民　　　國　　九十三　　年　　　九　　　月　　　九　　　日
                              最高法院刑事第十一庭
                                  審判長法官  張　淳　淙
                                        法官  謝　俊　雄
                                        法官  蘇　振　堂
                                        法官  張　春　福
                                        法官  呂　丹　玉
      右正本證明與原本無異
                                              書  記  官
中　　　華　　　民　　　國　　九十三　　年　　　九　　　月　　 十六 　　日
                                                                        Ａ
